---
source: Rmd
title: データの可視化
teaching: 60
exercises: 30
---

```{r loaddata, echo=FALSE, purl=FALSE, message=FALSE}
if (!file.exists("data/rnaseq.csv"))
  download.file(url = "https://github.com/example/data/rnaseq.csv",
                destfile = "data/rnaseq.csv")
```

::::::::::::::::::::::::::::::::::::::: objectives

- ggplot を使って散布図とボックスプロットを作成する。
- 既存の ggplot グラフの外観（軸ラベルや色を含む）を変更する。

::::::::::::::::::::::::::::::::::::::::::::::::::

:::::::::::::::::::::::::::::::::::::::: questions

- R で出版品質のグラフを作成するにはどうすればよいですか？

::::::::::::::::::::::::::::::::::::::::::::::::::

## データの可視化

まず、必要なパッケージを読み込みます。**`ggplot2`** は
**`tidyverse`** パッケージに含まれています。

```{r load-package, message=FALSE, purl=TRUE}
library("tidyverse")
```

ワークスペースにまだ残っていない場合は、前のレッスンで保存したデータを読み込みます。

```{r load-data, eval=FALSE, purl=TRUE}
rna <- read.csv("data/rnaseq.csv")
```

[データ可視化チートシート](https://raw.githubusercontent.com/rstudio/cheatsheets/main/data-visualization.pdf)
は `ggplot2` の基本をカバーしています。`ggplot2` のウェブページ
([https://ggplot2.tidyverse.org](https://ggplot2.tidyverse.org)) には豊富なドキュメントがあります。

## `ggplot2` を使った作図

`ggplot2` は、データフレーム内のデータから複雑なグラフを簡単に作成できる
作図パッケージです。理論的な基盤は
*グラフィックの文法* (@Wilkinson:2005) です。

ggplot を構築するには、次の基本テンプレートを使用します：

```
ggplot(data = <DATA>, mapping = aes(<MAPPINGS>)) + <GEOM_FUNCTION>()
```

- `ggplot()` 関数を使って、プロットを特定のデータフレームに結びつけます

```{r first-ggplot, cache=FALSE, purl=TRUE, fig.alt="ggplot() と geom_histogram() によって生成された発現データのデフォルトヒストグラム。"}
ggplot(data = rna, mapping = aes(x = expression)) +
  geom_histogram()
```

[^note]: 出典: [データ可視化チートシート](https://raw.githubusercontent.com/rstudio/cheatsheets/main/data-visualization.pdf)。

:::::::::::::::::::::::::::::::::::::::  challenge

## チャレンジ

ヒストグラムを描画する際に自動的に表示されるメッセージに
気づいたでしょうか。`geom_histogram()` の引数 `bins` を変更して、
ビンの数を変えてみましょう。

:::::::::::::::  solution

## 解答

```{r solution-bins, purl=TRUE, fig.alt="ggplot() と geom_histogram() によって生成された15ビンのヒストグラム。"}
ggplot(rna, aes(x = expression)) +
    geom_histogram(bins = 15)
```

:::::::::::::::::::::::::

::::::::::::::::::::::::::::::::::::::::::::::::::

より対称的な分布を得るために log2 変換を適用できます。
ゼロカウントで `-Inf` 値が生じないよう、小さな定数（`+1`）を加えることに注意してください [^note]。

```{r log-transfo, cache=FALSE, purl=TRUE, fig.alt="より対称的な分布を示す log2 変換後の発現値のヒストグラム。"}
rna <- rna |>
  mutate(expression_log = log2(expression + 1))
```

Thomas Lin Pedersen によるビデオチュートリアル（[パート1](https://www.youtube.com/watch?v=h29g21z0a68) および
[パート2](https://www.youtube.com/watch?v=0m4yywqNPVY)）も参照してください。

:::::::::::::::::::::::::::::::::::::::: keypoints

- R での出版品質の可視化には `ggplot2` を使用する。
- `+` 演算子でレイヤーを追加し、複雑なグラフを段階的に構築する。

::::::::::::::::::::::::::::::::::::::::::::::::::
