---
source: Rmd
title: Visualisation des données
teaching: 60
exercises: 30
---

```{r loaddata, echo=FALSE, purl=FALSE, message=FALSE}
if (!file.exists("data/rnaseq.csv"))
  download.file(url = "https://github.com/example/data/rnaseq.csv",
                destfile = "data/rnaseq.csv")
```

::::::::::::::::::::::::::::::::::::::: objectives

- Produire des nuages de points et des boîtes à moustaches avec ggplot.
- Modifier l'esthétique d'un graphique ggplot existant (notamment les étiquettes des axes et les couleurs).

::::::::::::::::::::::::::::::::::::::::::::::::::

:::::::::::::::::::::::::::::::::::::::: questions

- Comment créer des graphiques de qualité publication dans R ?

::::::::::::::::::::::::::::::::::::::::::::::::::

## Visualisation des données

Nous commençons par charger les packages nécessaires. **`ggplot2`** est inclus dans
le package **`tidyverse`**.

```{r load-package, message=FALSE, purl=TRUE}
library("tidyverse")
```

Si les données ne sont plus dans l'espace de travail, chargez celles que nous avons enregistrées lors de la leçon précédente.

```{r load-data, eval=FALSE, purl=TRUE}
rna <- read.csv("data/rnaseq.csv")
```

L'[aide-mémoire sur la visualisation des données](https://raw.githubusercontent.com/rstudio/cheatsheets/main/data-visualization.pdf)
couvre les bases de `ggplot2`. La page web de `ggplot2`
([https://ggplot2.tidyverse.org](https://ggplot2.tidyverse.org)) fournit une documentation abondante.

## Créer des graphiques avec `ggplot2`

`ggplot2` est un package graphique qui permet de créer facilement des
graphiques complexes à partir de données stockées dans un data frame. Le fondement théorique est la
*Grammaire des Graphiques* (@Wilkinson:2005).

Pour construire un graphique ggplot, utilisez le modèle de base suivant :

```
ggplot(data = <DONNÉES>, mapping = aes(<CORRESPONDANCES>)) + <FONCTION_GEOM>()
```

- utilisez la fonction `ggplot()` et liez le graphique à un data frame spécifique

```{r first-ggplot, cache=FALSE, purl=TRUE, fig.alt="Histogramme par défaut produit par ggplot() et geom_histogram() pour les données d'expression."}
ggplot(data = rna, mapping = aes(x = expression)) +
  geom_histogram()
```

[^note]: Source : [aide-mémoire sur la visualisation des données](https://raw.githubusercontent.com/rstudio/cheatsheets/main/data-visualization.pdf).

:::::::::::::::::::::::::::::::::::::::  challenge

## Défi

Vous avez probablement remarqué un message automatique qui apparaît lors du
tracé de l'histogramme. Modifiez l'argument `bins` de `geom_histogram()`
pour changer le nombre de classes.

:::::::::::::::  solution

## Solution

```{r solution-bins, purl=TRUE, fig.alt="Histogramme avec 15 classes produit par ggplot() et geom_histogram()."}
ggplot(rna, aes(x = expression)) +
    geom_histogram(bins = 15)
```

:::::::::::::::::::::::::

::::::::::::::::::::::::::::::::::::::::::::::::::

Nous pouvons appliquer une transformation log2 pour obtenir une distribution plus symétrique.
Notez la petite constante (`+1`) pour éviter les valeurs `-Inf` pour les comptes nuls [^note].

```{r log-transfo, cache=FALSE, purl=TRUE, fig.alt="Histogramme des valeurs d'expression transformées en log2 montrant une distribution plus symétrique."}
rna <- rna |>
  mutate(expression_log = log2(expression + 1))
```

Voir aussi les tutoriels vidéo ([partie 1](https://www.youtube.com/watch?v=h29g21z0a68) et
[partie 2](https://www.youtube.com/watch?v=0m4yywqNPVY)) de Thomas Lin Pedersen.

:::::::::::::::::::::::::::::::::::::::: keypoints

- Utilisez `ggplot2` pour des visualisations de qualité publication dans R.
- Ajoutez des couches avec l'opérateur `+` pour construire des graphiques complexes étape par étape.

::::::::::::::::::::::::::::::::::::::::::::::::::
