---
source: Rmd
title: Visualización de datos
teaching: 60
exercises: 30
---

```{r loaddata, echo=FALSE, purl=FALSE, message=FALSE}
if (!file.exists("data/rnaseq.csv"))
  download.file(url = "https://github.com/example/data/rnaseq.csv",
                destfile = "data/rnaseq.csv")
```

::::::::::::::::::::::::::::::::::::::: objectives

- Producir diagramas de dispersión y diagramas de caja utilizando ggplot.
- Modificar la estética de un gráfico ggplot existente (incluyendo etiquetas de ejes y colores).

::::::::::::::::::::::::::::::::::::::::::::::::::

:::::::::::::::::::::::::::::::::::::::: questions

- ¿Cómo puedo crear gráficos de calidad para publicaciones en R?

::::::::::::::::::::::::::::::::::::::::::::::::::

## Visualización de datos

Comenzamos cargando los paquetes necesarios. **`ggplot2`** está incluido en
el paquete **`tidyverse`**.

```{r load-package, message=FALSE, purl=TRUE}
library("tidyverse")
```

Si aún no están en el espacio de trabajo, carga los datos que guardamos en la lección anterior.

```{r load-data, eval=FALSE, purl=TRUE}
rna <- read.csv("data/rnaseq.csv")
```

La [Hoja de referencia de visualización de datos](https://raw.githubusercontent.com/rstudio/cheatsheets/main/data-visualization.pdf)
cubre los conceptos básicos de `ggplot2`. La página web de `ggplot2`
([https://ggplot2.tidyverse.org](https://ggplot2.tidyverse.org)) proporciona amplia documentación.

## Graficar con `ggplot2`

`ggplot2` es un paquete de graficación que facilita la creación de gráficos
complejos a partir de datos en un marco de datos. La base teórica es la
*Gramática de los Gráficos* (@Wilkinson:2005).

Para construir un gráfico con ggplot, utiliza la siguiente plantilla básica:

```
ggplot(data = <DATA>, mapping = aes(<MAPPINGS>)) + <GEOM_FUNCTION>()
```

- usa la función `ggplot()` y vincula el gráfico a un marco de datos específico

```{r first-ggplot, cache=FALSE, purl=TRUE, fig.alt="Histograma predeterminado producido por ggplot() y geom_histogram() para los datos de expresión."}
ggplot(data = rna, mapping = aes(x = expression)) +
  geom_histogram()
```

[^note]: Fuente: [Hoja de referencia de visualización de datos](https://raw.githubusercontent.com/rstudio/cheatsheets/main/data-visualization.pdf).

:::::::::::::::::::::::::::::::::::::::  challenge

## Desafío

Probablemente hayas notado un mensaje automático que aparece al
dibujar el histograma. Cambia el argumento `bins` de `geom_histogram()`
para modificar el número de intervalos.

:::::::::::::::  solution

## Solución

```{r solution-bins, purl=TRUE, fig.alt="Histograma con 15 intervalos producido por ggplot() y geom_histogram()."}
ggplot(rna, aes(x = expression)) +
    geom_histogram(bins = 15)
```

:::::::::::::::::::::::::

::::::::::::::::::::::::::::::::::::::::::::::::::

Podemos aplicar una transformación log2 para obtener una distribución más simétrica.
Observa la pequeña constante (`+1`) para evitar valores `-Inf` para conteos de cero [^note].

```{r log-transfo, cache=FALSE, purl=TRUE, fig.alt="Histograma de valores de expresión transformados en log2 que muestra una distribución más simétrica."}
rna <- rna |>
  mutate(expression_log = log2(expression + 1))
```

Consulta también los videotutoriales ([parte 1](https://www.youtube.com/watch?v=h29g21z0a68) y
[parte 2](https://www.youtube.com/watch?v=0m4yywqNPVY)) de Thomas Lin Pedersen.

:::::::::::::::::::::::::::::::::::::::: keypoints

- Usa `ggplot2` para visualizaciones de calidad para publicaciones en R.
- Añade capas con el operador `+` para construir gráficos complejos paso a paso.

::::::::::::::::::::::::::::::::::::::::::::::::::
